【裁判字號】    97,訴,1751
【裁判日期】    980806
【裁判案由】    違反毒品危害防制條例等
【裁判全文】
臺灣臺南地方法院刑事判決              97年度訴字第1751號
公  訴  人  臺灣臺南地方法院檢察署檢察官
被      告  乙○○
                    （現在臺灣臺南監獄臺南分監執行中）
選任辯護人  蘇明道律師
上列被告因違反毒品危害防制條例案件，經檢察官提起公訴（97
年度毒偵字第2386、2387、2389、2592、2594、2595號；97年度
偵字第9217、9218、11053、11198、12156、12666、12667、126
68、12669、12670、13788號；97年度偵緝字第1089號），本院
判決如下：
    主  文
乙○○無罪。
    理  由
一、起訴意旨略以：被告乙○○意圖營利，基於販賣第一級毒品
    之犯意，以0000000000號行動電話做為聯絡工具
    ，於民國九十七年四月底及同年五月間，由丙○○直接前往
    被告居所或先以電話聯絡，再由被告帶同丙○○至高雄縣大
    社鄉○○路夜市旁老祖廟之方式，販賣毒品海洛因各約四分
    之一錢予丙○○二次，金額均為新臺幣（下同）五千元。因
    認被告所為涉犯毒品危害防制條例第四條第一項之販賣第一
    級毒品罪嫌等語。
二、按犯罪事實應依證據認定之，無證據不得認定犯罪事實；不
    能證明被告犯罪者，應諭知無罪之判決，刑事訴訟法第一百
    五十四條第二項、第三百零一條第一項分別定有明文。又事
    實之認定，應憑證據，如未能發現相當證據，或證據不足以
    證明，自不能以推測或擬制之方法，以為裁判基礎（最高法
    院四十年台上字第八六號判例意旨參照）。且按刑事訴訟法
    第一百六十一條第一項規定：檢察官就被告犯罪事實，應負
    舉證責任，並指出證明之方法。因此，檢察官對於起訴之犯
    罪事實，應負提出證據及說服之實質舉證責任。倘其所提出
    之直接證據或間接證據，或其所指出之證明方法，並未達到
    通常一般之人均不致有所懷疑，而得確信其為真實之程度，
    而有合理之懷疑存在而無從使事實審法院得有罪之確信時，
    基於無罪推定之原則，即應為被告無罪判決之諭知（最高法
    院七十六年台上字第四九八六號、九十二年台上字第一二八
    號判例意旨參照）。
三、檢察官認被告涉犯上開販賣第一級毒品海洛因罪嫌，無非係
    以證人丙○○於警詢及偵查中之證述及被告所持用之000
    0000000號門號於九十七年五月十九日晚上八時四十
    分至九時三十一分之通訊監察譯文為其論據。訊據被告堅詞
    否認有何販賣第一級毒品海洛因犯行，辯稱：他沒有販賣海
    洛因予證人丙○○，也不曾提供海洛因予丙○○等語，並爭
    執證人丙○○於警詢證述之證據能力。
四、關於證據能力之認定：
  (一)證人丙○○於警詢之陳述，係被告以外之人於審判外之陳述
    ，被告既然不同意作為證據，依刑事訴訟法第一百五十九條
    第一項、第一百五十九條之五第一項規定之反面解釋，即不
    得作為本案裁判基礎之證據資料。檢察官又未證明證人丙○
    ○先前於警詢之陳述具有較可信之特別情況，及係證明本案
    犯罪事實存否所必要之證據（即已無法再從同一陳述者取得
    原陳述以外之證言，而具有利用原陳述之必要性），則證人
    丙○○先前於警詢時之陳述，即不符合刑事訴訟法第一百五
    十九條之二例外得作為證據之要件規定，而無法回復其證據
    能力。
  (二)又證人丙○○於偵查中之結證，檢察官、被告及選任辯護人
    於本案言詞辯論終結前，並未爭執其證據能力，本院審酌該
    證據之作成或取得之狀況，並無非法或不當取證之情事，且
    亦無顯不可信之情況，復經本院於審判期日就上開證據依法
    進行調查、辯論，依刑事訴訟法第一百五十九條之五規定，
    均具有證據能力。至檢察官所引用之被告所持用之0000
    000000號門號於九十七年五月十九日晚上八時四十分
    至九時三十一分之通訊監察譯文，係不具傳聞性質之證據，
    因非警方違背法定程序取得之證據，依法自應有證據能力，
    併此敘明。
五、本院認為檢察官所提出之上開證據，均無法證明被告有起訴
    書所載之二次販賣海洛因予證人丙○○之犯行，理由如下：
  (一)按依毒品危害防制條例第十七條之規定，涉嫌施用或販賣第
    一、二級毒品之人，如供出毒品來源因而破獲者，既得藉供
    出毒品來源而邀減輕其刑之寬典，為擔保其所為不利於對向
    犯之陳述，確與事實相符，自應有足以令人確信其陳述為真
    實之補強證據，始能採納其陳述，作為判決之基礎，若查無
    補強證據，或以查得之補強證據與該陳述，相互印證，仍難
    使通常一般人均達無所懷疑，而確信其為真實之程度者，即
    難專憑此項供述作為認定犯罪事實之證據，俾貫徹刑事訴訟
    無罪推定及嚴格證明之基本原則。而所謂補強證據，指其他
    有關證明施用毒品者之關於毒品交易之供述真實性之相關證
    據而言，必須與施用毒品者關於毒品交易之供述，具有相當
    程度之關連性，而足使一般人對施用毒品者關於毒品交易之
    供述，並無合理之懷疑存在，而得確信其為真實，始足當之
    （最高法院九十四年度台上字第二○三三號、九十三年度台
    上字第一一四七判決意旨參照）。
  (二)經查，檢察官認定被告涉有本件二次販賣海洛因予丙○○之
    犯行，係以證人丙○○於偵查中之結證為其主要論據，但證
    人丙○○於偵查中係證述其【大部分是直接去找被告】，由
    被告帶往神農路夜市旁邊的老祖廟，【向他人購買海洛因】
    ，有交易成功的有二次，時間是九十七年四月底及同年五月
    間云云（見九十七年度偵字第九二一八號卷(二)第六六至六七
    頁），並未證述其係向被告購買海洛因，且證人丙○○先前
    於警詢時係證稱：【都是打0000000000號行動電
    話找被告】，要被告幫忙購買海洛因二至三次云云（見九十
    七年度偵字第九二一八號卷(一)第六二至六三頁，此部分證人
    丙○○之警詢筆錄係用以彈劾證人丙○○之憑信性，不受傳
    聞證據之限制），此與其偵查中所證述之「直接去找被告」
    一節不符，惟證人丙○○係以何方式與被告聯絡購買海洛因
    此節之證述，攸關被告究竟是以何方式販賣毒品予證人，而
    影響被告是否成立販賣毒品犯行，是證人丙○○就此重要情
    節之證述，既然前後出入甚大，其證詞之憑信性顯然不足，
    尚難遽採為不利於被告之認定。況證人丙○○於本院審理中
    ，更翻異前詞而證稱：該二次他是與被告合資向他人購買海
    洛因，他們一起到高雄縣大社鄉○○路夜市旁老祖廟，他錢
    交給被告，由被告自己去跟藥頭拿海洛因云云（見本院卷(五)
    第一九六目反面至一九七頁），除了由被告去向他人拿海洛
    因之證述，與其先前於警詢、偵查中屢證稱：由被告向他人
    購買海洛因等詞，可謂一致外，然就其自被告手中取得海洛
    因之該二次，是請被告幫忙向他人購買海洛因，抑或是與被
    告一起向他人購買海洛因此攸關被告是否有販賣海洛因犯行
    之證述，則為完全不一致之證述，由此益見證人丙○○之證
    詞憑信性薄弱，無法採為不利於被告之認定。
  (三)檢察官雖再舉卷附被告所持用之0000000000號門
    號於九十七年五月十九日晚上八時四十分至九時三十一分之
    三則通訊監察譯文，資以補強證人丙○○之上開證述為真實
    ，惟查：證人丙○○於本院審理時結證稱：該三通譯文中，
    有提及海洛因品質之事，是他希望被告與他合資購買海洛因
    ，因為當日他身上沒有錢，被告不肯讓他賒欠，就沒有買成
    海洛因，他先前所述有從被告手中拿到海洛因那二次，並非
    卷附通訊監察譯文所示九十七年五月十九日那次等情（見本
    院卷(五)第一九七至一九九頁），足見卷附通訊監察譯文中有
    關被告與證人丙○○談論海洛因品質之內容，與證人丙○○
    於偵審中所述之該二次拿錢給被告後，由被告交付海洛因等
    情並不相關，而無法用來補強證明證人丙○○此部分之證述
    為真實可採，是檢察官此部分舉證，亦無法為被告有罪之證
    明。
六、綜上所述，檢察官所起訴被告有二次販賣海洛因予證人丙○
    ○之犯罪事實，除了證人丙○○片面有瑕疵而憑信性薄弱之
    指證外，別無其他積極證據足以證明被告前揭犯行，而其所
    舉被告與證人丙○○於九十七年五月十九日通話之通訊監察
    譯文，又不能佐證檢察官所起訴之前揭事實，則被告是否有
    如起訴書所載之販賣海洛因予證人丙○○之犯行，本院即有
    合理之懷疑存在，而無法獲致被告有罪之確信，依照上開說
    明，即應為被告無罪判決之諭知。
據上論斷，應依刑事訴訟法第三百零一條第一項前段，判決如主
文。
本案經檢察官甲○○到庭執行職務。
中    華    民    國    98    年    8     月    6     日
                  刑事第九庭  審判長  法  官  蔡奇秀
                                      法  官  蔡盈貞
                                      法  官  林欣玲
以上正本證明與原本無異。
如不服本判決應於收受本判決後10日內向本院提出上訴書狀，並
應敘述具體理由。其未敘述上訴理由者，應於上訴期間屆滿後20
日內向本院補提理由書狀（均須按他造當事人之人數附繕本）「
切勿逕送上級法院」。
                                      書記官  鄭佩玉
中    華    民    國    98    年    8     月    6     日


司法院資訊處製作；財團法人民間司法改革基金會備份。
